【裁判字號】    95,交簡上,85
【裁判日期】    951027
【裁判案由】    過失傷害
【裁判全文】
臺灣板橋地方法院刑事判決            95年度交簡上字第85號
上  訴  人  臺灣板橋地方法院檢察署檢察官
被      告  乙○○
上列上訴人因過失傷害案件，不服本院九十五年度交簡字第六六
四號中華民國九十五年六月十四日第一審判決（聲請簡易判決處
刑案號：九十五年度偵字第一○八七二號），提起上訴，本院判
決如下：
    主  文
原判決撤銷。
乙○○因過失傷害人，處有期徒刑月，如易科罰金，以佰元
折算壹日。
    事  實
一、乙○○於民國九十四年十一月二十五日上午七時三十分許，
    駕駛車牌號碼為Ｕ三─七六六○號自小客車，自臺北縣土城
    市○○路○段七十六巷內停車場出發，欲返回臺北縣土城市
    ○○路二十六巷二十六號之住處，於同日上午七時五十分許
    ，行經土城市○○路○段七十六巷口，正欲左轉中央路三段
    往板橋方向行駛時，理應注意汽車行近行人穿越道前，應減
    速慢行，遇有行人穿越時，無論有無交通警察指揮或號誌指
    示，均應暫停讓行人先行通過，而依當時情形，天候為晴、
    為日間自然光線、視距良好、該處為乾燥、無缺陷、無障礙
    物之柏油路面，乙○○之意識清楚，所駕車輛機件正常，即
    無不能注意之情事，竟疏於注意，於左轉中央路三段，接近
    行人穿越道時，竟未暫停讓徒步行走穿越前開行人穿越道之
    甲○○通過，而貿然左轉，不慎撞及通過行人穿越道之甲○
    ○，致甲○○當場倒地，並受有右腳雙踝骨折，經診治後仍
    呈右踝永久喪失機能，可活動度五度之傷害（未達毀敗之程
    度）。乙○○其於肇事後，留在現場等候，於有偵查權限之
    機關及公務員發覺其犯罪前，即向前來處理之警員自承肇事
    並接受裁判。
二、案經甲○○訴請臺北縣政府警察局土城分局移送臺灣板橋地
    方法院檢察署檢察官偵查起訴。
    理  由
一、訊據被告乙○○對於上揭過失傷害犯行坦承不諱，核與告訴
    人甲○○於警詢、偵查及本院審理時之指述情節相符，並有
    亞東紀念醫院診斷證明書三紙、道路交通事故現場草圖、道
    路交通事故調查報告表(一)、(二)、道路交通事故肇事人自首情
    形紀錄表及現場照片十二幀附卷可稽。按汽車行近行人穿越
    道前，應減速慢行，遇有行人穿越時，無論有無交通警察指
    揮或號誌指示，均應暫停讓行人先行通過，道路交通安全規
    則第一百零三條定有明文。被告領有自用小客車之駕駛執照
    ，對於上開道路交通安全規定應當知之甚稔，而依被告於警
    詢時自承之肇事經過情節、道路交通事故現場圖及事故照片
    所示，被告確於行經上開路口，未暫停讓徒步行走之告訴人
    通過，而貿然左轉，始不慎撞擊告訴人而肇事。再依前開道
    路交通事故調查報告表所載，當時天候為晴、日間自然光線
    、柏油路面乾燥無缺陷、視距良好，路面無障礙，無不能注
    意之情事，被告竟疏未注意，未能禮讓徒步行走於行人穿越
    道之告訴人先行而貿然左轉，始肇生車禍，致告訴人當場倒
    地，並受有右腳雙踝骨折，經診治後仍呈右踝永久喪失機能
    ，可活動度五度之傷害，則被告就本件車禍之發生有過失，
    且被告之行為與告訴人所受之傷害，復有相當因果關係，自
    應負過失責任，其有過失甚為顯然。被告之自白與事實相符
    ，本件事證明確，被告犯行洵堪認定，應依法論科。
二、核被告所為，係犯刑法第二百八十四條第一項前段之過失傷
    害罪。被告肇事後，於有偵查權限之機關及公務員發覺其犯
    罪前，留在現場並向據報前往處理之警員自承肇事並接受裁
    判，此有臺北縣政府警察局土城分局道路交通事故肇事人自
    首情形紀錄表一紙附卷足憑，是被告之犯行符合自首之要件
    ，應依修正前刑法第六十二條前段之規定減輕其刑。又被告
    駕駛汽車行經行人穿越道不依規定讓行人優先通行，因而致
    人受傷，依法應負刑事責任，應依道路交通管理處罰條例第
    八十六條第一項之規定加重其刑，並先加後減之。原審對被
    告論罪科刑，固非無見，惟原判決僅就告訴人送醫時所受之
    傷害審酌，而為量刑之基礎，惟告訴人經醫治結果，除受有
    右腳雙踝骨折外，經診治後仍呈右踝永久喪失機能，可活動
    度五度之傷害（未達毀敗之程度），此有告訴人於本院審理
    時所提出之九十五年八月二十三日、二十五日所出具之亞東
    紀念醫院診斷證明書二紙可按，顯較初次診斷所受之傷害為
    重，原審未及審酌及此，尚有未洽，上訴意旨指摘原判決量
    刑過輕，為有理由，應由本院將原判決予以撤銷改判。爰審
    酌被告無前科，素行良好，有臺灣高等法院被告前案紀錄表
    一份在卷可稽，衡之其對本件車禍之過失程度，告訴人受有
    右腳雙踝骨折，經診治後仍呈右踝永久喪失機能，可活動度
    五度之傷害程度，肇事後至本院審理終結前，又未與告訴人
    達成和解或賠償告訴人之損害及犯罪後業於本院審理時坦承
    犯行之態度等一切情狀，量處如主文所示之刑，並依修正前
    刑法第四十一條第一項前段規定諭知易科罰金之折算標準（
    上揭關於刑法修正施行後適用準據法，詳參次項）。
三、查被告行為後，刑法業於九十四年二月二日經總統以華總一
    義字第○九四○○○一四九○一號令修正公布，並於九十五
    年七月一日施行，參酌最高法院九十五年五月二十三日刑事
    庭第八次會議決議，修正後刑法第二條第一項之規定，係規
    範行為後法律變更所生新舊法律比較適用之準據法，於修正
    後刑法施行後，應適用修正後刑法第二條第一項之規定，為
    「從舊從輕」之比較。另於比較時應就罪刑有關之共犯、未
    遂犯、想像競合犯、牽連犯、連續犯、結合犯，以及累犯加
    重、自首減輕暨其他法定加減原因（如身分加減）與加減比
    例等一切情形，綜其全部罪刑之結果而為比較；且就比較之
    結果，須為整體之適用，不能割裂分別適用各該有利於行為
    人之法律，此即法律變更之比較適用所應遵守之「罪刑綜合
    比較原則」及「擇用整體性原則」（參照最高法院二十四年
    上字第四六三四號判例、同院二十七年上字第二六一五號判
    例，及最高法院九十五年第八次刑事庭會議決議）。而被告
    行為後，(一)刑法第六十二條業經修正施行，修正前刑法第六
    十二條規定：「對於未發覺之罪自首而受裁判者，減輕其刑
    。但有特別規定者，依其規定。」，修正後第六十二條則規
    定：「對於未發覺之罪自首而受裁判者，得減輕其刑。但有
    特別規定者，依其規定。」，被告係在新法施行前犯罪並自
    首，比較修正前後對於犯罪自首者減輕其刑之規定係由必減
    改為得減，並參酌最高法院九十五年第八次刑事庭會議意旨
    ，以修正前刑法第六十二條規定對被告較為有利；(二)罰金罰
    鍰提高標準條例第二條業已刪除，刑法第四十一條第一項前
    段關於易科罰金之折算標準已由舊法之銀元一百元、二百元
    、三百元（按修正前第四十一條第一項規定之折算標準係得
    以銀元一元以上銀元三元以下折算一日，並依罰金罰鍰提高
    標準條例第二條規定，就易科罰金折算一日之數額提高為一
    百倍）修正為新臺幣一千元、二千元、三千元，因屬相當科
    刑規範事項之變更（按易科罰金，固兼有執行事項之本質，
    惟其折算標準為裁判時所應諭知，歷經相當於科刑之程序，
    故與一般純屬執行之程序有別，宜予視同科刑規範），自有
    就新舊法規定比較之必要，經依修正後刑法第二條第一項規
    定比較新舊法結果，以被告行為時之舊法較為有利於被告；
    (三)關於罰金刑，刑法分則編各罪所定罰金刑之貨幣單位原為
    銀元，修正前刑法第三十三條第五款規定：「罰金：一元（
    銀元）以上。」，而依罰金罰鍰提高標準條例規定，就七十
    二年六月二十六日前修正之刑法部分條文罰金數額提高二至
    十倍，其後修正者則不提高倍數，並依現行法規所定貨幣單
    位折算新臺幣條例規定，以銀元一元折算新臺幣三元；修正
    後刑法第三十三條第五款規定：「罰金：新臺幣一千元以上
    ，以百元計算之。」，刑法第三十三條第五款所定罰金貨幣
    單位經修正為新臺幣後，刑法分則各罪所定罰金刑之貨幣單
    位亦應配合修正為新臺幣，為使刑法分則編各罪所定罰金之
    最高數額與刑法修正前趨於一致，乃於九十五年六月十四日
    經總統以華總一義字第○九五○○○八五一八一號令公布施
    行增訂刑法施行法第一條之一：「中華民國九十四年一月七
    日刑法修正施行後，刑法分則編所定罰金之貨幣單位為新臺
    幣。九十四年一月七日刑法修正時，刑法分則編未修正之條
    文定有罰金者，自九十四年一月七日刑法修正施行後，就其
    所定數額提高為三十倍。但七十二年六月二十六日至九十四
    年一月七日新增或修正之條文，就其所定數額提高為三倍。
    」，從而，刑法分則編各罪所定罰金刑之最高數額，於上開
    規定修正後並無不同，惟修正後刑法第三十三條第五款所定
    罰金刑最低數額，較之修正前提高，自以修正前刑法第三十
    三條第五款規定有利於被告。因之，經綜其全部罪刑之結果
    而為比較，以修正前刑法有利於被告，應一體適用修正前刑
    法之規定。末按現行刑法施行法第一條之一之立法理由謂：
    「刑法二十四年施行後，為解決國民所得經濟水準已大幅提
    昇問題，有關罰金與罰鍰倍數之調整及銀元與新臺幣之折算
    標準，訂有『罰金罰鍰提高標準條例』及『現行法規所定貨
    幣單位折算新臺幣條例』，除罰金以一銀元折算三元新臺幣
    外，並將七十二年六月二十六日以前修正之刑法部分條文罰
    金數額提高為十倍；其後修正者則不再提高倍數，亦即刑法
    分則各罪罰金數額視前開情形分別提高為三十倍或三倍。考
    量新修正之刑法施行後，不再適用『現行法規所定貨幣單位
    折算新臺幣條例』，為使罰金數額趨於一致，避免衍生新舊
    法比較適用問題，以緩和實務適用法律之衝擊，於不變動罰
    金數額之前提下，爰為第二項規定。」，是從立法理由知，
    該條立法之目的即在避免比較新舊法之煩瑣，且該條係屬準
    據法之特別規定，無與罰金罰鍰提高標準條例有關規定，再
    行比較新舊法適用之問題（可參呂潮澤著新修正刑法適用問
    題之探討，
    法官協會雜誌第八卷第一期第一○○頁），本件上開刑法第
    二百八十四條係屬於「九十四年一月七日刑法修正時，刑法
    分則編未修正之條文定有罰金者」，於法律之適用自應就新
    法之法定刑變更為新臺幣，並提高其罰金刑金額為三十倍，
    附此敘明。
據上論斷，依刑事訴訟法第四百五十五條之一第一項、第三項、
第三百六十九條第一項前段、第三百六十四條、第二百九十九條
第一項前段，刑法第二條第一項前段、第二百八十四條第一項前
段、修正前刑法第六十二條前段、修正前刑法第四十一條第一項
前段，道路交通管理處罰條例第八十六條第一項，刑法施行法第
一條之一，九十五年七月一日修正施行前罰金罰鍰提高標準條例
第二條，判決如主文。
本案經檢察官朱立豪到庭執行職務。
中    華    民    國    95    年    10    月    27    日
                 臺灣板橋地方法院刑事第十八庭
                         審判長法  官  連育群
                               法  官  吳幸娥
                               法  官  王綽光
以上正本證明與原本無異
不得上訴
                                書記官  許清秋
中    華    民    國    95    年    10    月    30    日
附錄本案論罪科刑法條全文：
中華民國刑法第284 條第1 項
因過失傷害人者，處六月以下有期徒刑、拘役或五百元以下罰金
，致重傷者，處一年以下有期徒刑、拘役或五百元以下罰金。


司法院資訊處製作；財團法人民間司法改革基金會備份。
